【裁判字號】    97,破,10
【裁判日期】    980909
【裁判案由】    破產程序和解等
【裁判全文】
臺灣基隆地方法院民事裁定                97年度破字第10號
聲  請  人  甲○○
                        弄3號.
上列聲請人聲請宣告破產和解事件，本院裁定如下：
    主  文
聲請駁回。
聲請程序費用由聲請人負擔。
    理  由
一、本件聲請意旨略以：依破產法第6條、第1條第2項之規定，
    聲請人之財產已由債權人強制執行中，且聲請人對債權人之
    債務，亦經債權人累次催繳而無力繳納，是聲請人已不能清
    償債務。又聲請人為開業醫師，為響應提供偏遠地區醫療服
    務之政策，故於金山鄉開設「東大診所」以執行醫療業務，
    惟以該金山鄉位處偏僻、人口不多，故聲請人之醫療業務僅
    能勉強維持。再聲請人共有5位兒女，且均就學中，更有高
    齡尊長須奉養，食指浩繁，兼以投資失利而舉債，利息繁重
    且清償期限短促，致聲請人之收入難以依該等個別債務之清
    償期限正常支付債務之本息。按聲請人執業收入，每月平均
    約有新臺幣（下同）45至48萬元，執業成本平均每月約33萬
    元，一家6口每月維生所必須約6萬元，以上聲請人每月可供
    償還債務約6至9萬元。聲請人有擔保之債務共約10,844,000
    元、無擔保之債務共約3,937,000元，爰提出和解方案：1.
    就有擔保債權，依年息2.7％計算，分7年攤還。2.就無擔保
    債權部分，於拍賣抵押物後，不足清償之債權，依年息2.7
    ％計算，分7年攤還。並檢具財產狀況說明書、債權人清冊
    等文件，聲請破產和解等語。
二、按債務人不能清償務者，在有破產聲請前，得向法院聲請和
    解，破產法第6條定有明文，是債務人聲請和解，須有不能
    清償債務之情形。又破產法所謂「不能清償債務」，係指債
    務人欠缺清償能力，對於已屆清償期且已受請求之債務之全
    部或主要部分，可預見其為一般且繼續的不能清償之財產狀
    態之謂。而清償能力係由財產、信用、勞力三者構成，雖無
    財產，如有良好之信用、優良之技術或持續不斷之勞力，即
    屬有清償債務之可能。經查，聲請人名下財產有門牌號碼台
    北縣金山鄉○○路39號之房屋及其增建部分暨其基地，經鑑
    價其價值為14,760,600元，與其前揭債務總額14,781,000元
    僅差距20,400元，雖曾經債權人聲請強制執行，然經特別變
    賣程序後減價拍賣無人應買，視為撤回執行等情，業經本院
    依職權調取96年度執字第11059號卷宗查核屬實，足見聲請
    人若能妥善處理上開財產，則其債務幾能獲得全部清償。又
    查，聲請人係42年12月17日出生，現為執業醫師等情，亦有
    戶籍謄本及各類所得扣繳暨免扣繳憑單附卷可稽，且查，聲
    請人執業之東大診所96及97年度每月健保撥款約35萬元，掛
    號費收入約6-7萬元等情，有96、97年度各類所得扣繳暨免
    扣繳憑單及聲請人98年4月6日陳報狀附卷可稽，聲請人雖陳
    稱每月診所租金54,000元、人事費用、藥品、廢棄物回收、
    水、電雜費等支出約25-27萬元，惟未提出人事費用、藥品
    、廢棄物回收及水電雜費等支出之證據，其主張已難謂可採
    。另聲請人既自認負債不能清償，其與受扶養親屬之日常生
    活支出自均應以維持最低生活需要為標準，是本件應以行政
    院公佈97年臺灣省最低生活費用9,829元計算聲請人及受其
    扶養親屬共8人之生活費；又聲請人既有上開房屋，竟又另
    行租屋居住，每月支出租金4萬元，此部分支出亦非必要。
    是本件若以41萬元計算聲請人每月平均收入，扣除診所租金
    及聲請人及受扶養人必要生活費用，尚有277,368元（計算
    式：00000-00000-00000＝277368），縱再扣除聲請人「真
    正」支出之人事及藥品費用等營業成本，亦堪認聲請人於屆
    65歲退休年齡前，尚有近10年之工作時間可憑其專業智識、
    勞力獲取相當資產，益徵聲請人並無破產法第6條第1項規定
    「不能清償債務」之破產原因存在。從而，聲請人向本院聲
    請破產程序和解，為無理由，應予駁回。又按法院駁回和解
    之聲請或不認可和解時，應依職權宣告債務人破產，破產法
    第35條固定有明文，惟仍須於駁回和解聲請時己具備宣告破
    產之要件，法院始得依職權宣告破產，此觀破產法有關破產
    之規定自明，而本件聲請人並無不能清償債務之情形，既如
    前述，自無從依破產法第35條規定宣告聲請人破產，併予敘
    明。
三、依破產法第5條、民事訴訟法第95條、第78條裁定如主文。
中    華    民    國    98    年    9    月    9    日
                      民事庭法  官  姚貴美
以上以上正本係照原本作成。
如對本裁定抗告須於裁定送達後10日內向本院提出抗告狀抗告於
台灣高等法院，並繳納抗告費新臺幣1000元。
中    華    民    國    98    年    9    月    9    日
                            書記官  詹小瑤


司法院資訊處製作；財團法人民間司法改革基金會備份。
